臺灣士林地方法院民事判決　　　　　　 94年度重訴字第275號
原　　　告　丁○○
　　　　　　庚○○
　　　　　　乙○○
　　　　　　甲○○○
　　　　　　己○○
　　　　　　丙○○
　　　　　　子○○
　　　　　　辛○○
　　　　　　壬○○
　　　　　　　　　　　2樓
　　　　　　癸○○
　　　　　　丑○○
共　　　同
訴訟代理人　李淑寶律師
被　　　告　戊○○
上列當事人間刑事附帶民事訴訟請求損害賠償事件，經本院刑事
庭裁定移送審理（94年度重附民字第7 號），原告並為訴之追加
，本院判決如下：
    主  文
原告之訴及追加之訴均駁回。
訴訟費用由原告負擔。
    事實及理由
一、本件原告起訴主張：被告戊○○分別於民國87年9 月、90年
    11 月 、91年7 月以其名義召集原告等人成立互助會並為會
    首，詎被告竟基於偽造文書及意圖為自己不法所有之概括犯
    意，於所召集互助會會單上虛列會員，連續偽造載有標金之
    標單，持以行使，並向原告佯稱由未標會之會員得標，致原
    告陷於錯誤，如數交付會款，嗣被告於92年9 月1 日宣布倒
    會停標，致原告受有會款損害，爰依法提起損害賠償訴訟等
    語，並聲明：被告應給付原告各如附表所示之金額，及自起
    訴狀繕本送達之翌日起至清償日止，按年息5%計算之利息，
    原告丙○○並追加請求被告應給付其新台幣（以下同）590
    萬元，及自準備書狀繕本送達翌日起至清償日止，按年息5%
    計算之利息，及以供擔保為條件之假執行宣告。
二、被告則具狀陳明：伊業經本院以92年度破字第19號裁定宣告
    破產，破產程序亦尚在進行中，原告丁○○更擔任上開破產
    事件債權人會議之監察人，原告就被告戊○○已受破產宣告
    當應知之甚詳，不得諉為不知等語，故聲明：(一)原告之訴及
    假執行之聲請均駁回。(二)如受不利判決，願供擔保請准宣告
    免為假執行。
三、按原告之訴，依其所訴之事實，在法律上顯無理由者，法院
    得不經言詞辯論，逕以判決駁回之，民事訴訟法第249 條第
    2 項定有明文。次按對於破產人之債權，在破產宣告前成立
    者，為破產債權；破產債權，非依破產程序，不得行使，破
    產法第98條、第99條亦有明文。又債權人之債權如屬破產債
    權者，其僅得依破產程序行使權利不得訴請清償，否則即屬
    欠缺權利保護要件（司法院 (74) 廳民二字第219 號函釋參
    照），且破產人因破產之宣告，對於應屬破產財團之財產喪
    失其管理及處分權，關於破產財團之訴訟即無訴訟實施權，
    其喪失之管理及處分權既由破產管理人行之，此項訴訟自應
    以破產管理人為原告或被告，當事人始為適格，亦有最高法
    院27年上字第2740號判例意旨可參；而關於當事人適格之要
    件，亦屬權利保護要件，而非訴訟成立要件，欠缺此項要件
    時，法院無先命當事人補正之職責（參司法院院字第2351號
    解釋）。本件被告戊○○業經本院以92年度破字第19號裁定
    於93年5 月24日宣告破產，並選任余天興會計師為戊○○破
    產管理人，原告提起附帶民事訴訟，請求被告賠償87年至91
    年間之侵權行為損害，原告丙○○並追加請求92年9 月12日
    至93年2 月27日之侵權行為損害，惟上開債權既屬成立於戊
    ○○93年5 月24日破產宣告前之破產債權，除應依破產程序
    行使權利外，更應以戊○○之破產管理人余天興為被告方為
    適格；今原告未依破產程序行使權利而提起本件訴訟，並以
    戊○○為被告，其當事人不適格，並欠缺權利保護要件，在
    法律上顯無理由，揆諸前揭規定及說明，爰不經言詞辯論，
    以判決駁回原告之訴。
四、據上論結，本件原告之訴顯無理由，依民事訴訟法第249 條
    第2 項、第78條、第85條第1 項，判決如主文。
中　　華　　民　　國　　94　　年　　12　　月　　30　　日
                  民事第一庭法  官  陳麗芬
以上正本係照原本作成。
如對本判決上訴須於判決送達後20日內向本院提出上訴狀
中　　華　　民　　國　　94　　年　　12　　月　　30　　日
                            書記官
